【裁判字號】    99,交抗,637
【裁判日期】    990729
【裁判案由】    聲明異議
【裁判全文】
臺灣高等法院臺中分院刑事裁定         99年度交抗字第637號
抗  告  人
即受處分人  甲○○
上列抗告人因違反道路交通管理處罰條例案件，不服臺灣彰化地
方法院中華民國99年6月25日所為裁定（原審案號：99年度交聲
字第426號），提起抗告，本院裁定如下：
    主  文
抗告駁回。
    理  由
一、原裁定意旨略以：抗告人即受處分人甲○○（下稱抗告人）
    駕駛自小客車行經彰化縣埤頭鄉○○路22.5公里時（北往南
    方向），因超速闖紅燈，經執勤員警當場攔檢，竟拒絕停車
    接受稽查等事實，業據證人即原舉發員警王郁詩於該院證述
    明確，而王郁詩與抗告人間並無嫌隙亦毫不相識，應無虛構
    違規事實以陷害抗告人之理。又員警執行公務本身受行政懲
    處責任之監督，到庭具結作證更以刑罰擔保其真實性，殊無
    甘冒行政懲處及刑法偽證罪責任，而刻意誣陷受處分人之必
    要，故受處分人確有前揭違規情事，應可認定。抗告人雖辯
    稱舉發員警應附上照片佐證，不能只憑目測即開單云云。惟
    按交通勤務警察或依法令執行交通稽查任務人員，開單舉發
    違反道路交通管理處罰條例所列之違規事實，經公路主管機
    關或警察機關所為之裁決處罰，本質上為行政處分，係公務
    員基於職務上權利，依法就特定之具體事件所為，並具有公
    法上效果之單方行政行為。而根據公務員為公法上行為具有
    公信力之原則，該行政處分當可被推定為真正，且其據以依
    法處分之事實認定，亦應可推定為正確無誤，故本此公信原
    則，立法者乃賦予行政機關違反道路交通事件統一裁罰基準
    及處理細則等相關規定，使交通勤務警察或依法令執行交通
    稽查任務人員得當機處分，以達成維護交通秩序及公共安全
    之行政目的。反之，若謂公務員之一切行政行為，均需預留
    充分之證據，以證明其所認定之事實為真，則國家行政勢必
    受到相當程度之阻礙，且相關行政目的亦難以順利達成，故
    刑事訴訟法中就犯罪證據有關之規定，與屬於行政秩序罰之
    交通違規裁罰本旨不相符合之部分，自不在得以準用之列。
    因認原處分機關依道路交通管理處罰條例第53條第1項、第
    60條第1項、第63條第1項等規定，對抗告人裁處罰鍰新臺幣
    （下同）5700元及記違規點數4點，尚無不合，乃駁回抗告
    人之聲明異議。
二、抗告意旨略為：抗告人於99年7月5日收受裁定正本，不服該
    裁定，於法定期間提起抗告，理由如下：(一)該路段並無設置
    固定式警告告示牌，員警在此路段執行超速取締勤務，並無
    法源依據賦予員警在此執行公權力，合法性有問題，依臺灣
    高等法院高雄分院刑事裁定見解，如果違反規定在先就算有
    舉發照片也不能當作違規證據，本案不只沒有依規定設立警
    告告示牌，也未有舉發照片，理應撤銷罰單。(二)警員說詞不
    能當成本案違規之認定，應拿出科學證據佐證，而不是由員
    警口中說出來就認定為有證據力，臺灣臺中地方法院裁定指
    出法院受理交通事件，準用刑事訴訟法之規定，其處理辦法
    ，由司法院會同行政院定之。道路交通管理處罰條例第89條
    定有明文。又按聲明異議案件之處理，除準用刑事訴訟法有
    關規定外，依道路交通案件處理辦法之規定處理之，道路交
    通案件處理辦法第4條第1項亦定有明文。上開條例給予當事
    人申辯及提出證據之機會，符合正當法律程序，與憲法第16
    條保障人民訴訟權之意旨並無抵觸，亦經司法院大法官著有
    解釋可參（司法院釋字第418號）。再按被告未經審判證明
    有罪確定前，推定為無罪。犯罪事實應依證據認定之，無證
    據不得認定犯罪事實。刑事訴訟法第154條亦定有明文。由
    上開規定可知，法院就違反道路交通管理處罰條例之案件，
    對於據以認定行為人違規之事實及證據，仍應依積極證據認
    定之，不得僅憑警察機關員警逕行開立之舉發違反道路交通
    管理事件通知單及主管機關違反道路交通管理事件裁決書，
    即推定受處分人有道路交通違規之事實。(三)原審裁定所述違
    規事實可知員警所站位置與開單方式不合邏輯，員警值勤位
    置是在路口號誌北邊彰水路22.5公里處，而本人車行方向是
    由北而南下行走，員警如何確定在180公尺外的車子會闖紅
    燈，又要如何將駕駛人攔停，所以員警說「因駕駛人之不服
    指揮、拒絕停車」實在不合常理與邏輯，裁定明顯不符正確
    時序性。(四)當時是深夜凌晨1點，要以維護交通秩序為由明
    顯說不過去，可能如一審法官所說「員警是有開單的業績壓
    力」，也不能為了績效無憑無據就任意開出罰單擾民，且員
    警從十多公里的北斗分局來到此路段值勤又選在深夜，讓人
    不得不懷疑其動機與心態，懇請撤銷原裁定，更為適當的裁
    定。
三、經查：
  (一)按汽車駕駛人，行經有燈光號誌管制之交岔路口闖紅燈者，
    處新臺幣1,800元以上5,400元以下罰鍰，並記違規點數3點
    ，道路交通管理處罰條例第53條第1項、第63條第1項第3款
    分別定有明文；又汽車駕駛人，駕駛汽車有違反本條例之行
    為，經交通勤務警察或依法令執行交通稽查任務人員制止時
    ，不聽制止或拒絕停車接受稽查而逃逸者，除按各該條規定
    處罰外，處新臺幣3,000元以上6,000元以下罰鍰，並記違規
    點數1點，同條例第60條第1項、第63條第1項第1款，亦定有
    明文。
  (二)抗告人於民國99年2月6日0時56分許，駕駛許錞欣所有車牌
    號碼M5-5367號自小客車，行經彰化縣埤頭鄉○○路22.5公
    里北往南處時，因(1)行經有燈光號誌管制之交岔路口闖紅燈
    ；(2)後經警方制止拒絕停車接受稽查而逃逸之違規，經彰化
    縣警察局北斗分局員警逕行舉發，有彰化縣警察局舉發違反
    道路交通管理事件彰警交字第I00000000號通知單1紙、及交
    通部公路總局臺中區監理所彰化監理站彰監四字第裁00-000
    00000號違反道路交通管理事件裁決書等在卷可稽（見原審
    卷第8至10頁）。
  (三)又抗告人因前揭超速闖紅燈之違規行為，經執勤員警當場攔
    檢，竟拒絕停車接受稽查等事實，業據證人即原舉發員警王
    郁詩於原審99年6月15日到庭具結證述明確，且所證述之舉
    發經過，既無違反經驗法則或論理法則，再遍查全卷後，亦
    無其他事證可認王郁詩有何偽證或誤認事實之情事，顯有可
    信性；亦即，抗告人應有其證述之違規情節，可予認定。
  (四)復按汽車駕駛人之行為有（1）闖紅燈或平交道。（2）搶越
    行人穿越道。（3）在道路收費停車處所停車，不依規定繳
    費。（4）不服指揮稽查而逃逸，或聞消防車、救護車、警
    備車、工程救險車之警號不立即避讓。（5）違規停車或搶
    越行人穿越道，經各級學校交通服務隊現場導護人員簽證檢
    舉。（6）行經設有收費站、地磅之道路，不依規定停車繳
    費或過磅，當場不能或不宜攔截製單舉發者，得逕行舉發，
    道路交通管理處罰條例第7條之2第1項第1至6款定有明文；
    考其上開規定之內容，或有即時性及公益性，故得不經科學
    儀器取得證據資料證明其行為違規（道路交通管理處罰條例
    第7條之2第1項第7款參照）。故警員之舉發交通違規，是道
    路交通管理處罰條例所規定之職權行使，且此項職權之行使
    係得有立法機關之授權。而闖紅燈等違規行為之取締，依其
    違規行為本質，本多係在瞬間發生，通常多委由當場執行取
    締違規公務員之認識與判斷，並必須為立即之取締作為，此
    為達成維持交通秩序目的所必要，且依道路交通管理處罰條
    例之規定，此種立即性之舉發違規，多依警員之認知、判斷
    已足，無須另有其他積極佐證，始構成處分要件之規定。
  (五)抗告人雖辯稱舉發員警應附上照片佐證，不能只憑目測即開
    單，並應依刑事訴訟法之規定對於據以認定行為人違規之事
    實及證據，須依積極證據認定之，不得僅憑警察機關員警逕
    行開立之舉發違反道路交通管理事件通知單及主管機關違反
    道路交通管理事件裁決書，即推定受處分人有道路交通違規
    之事實。惟按交通勤務警察或依法令執行交通稽查任務人員
    ，開單舉發違反道路交通管理處罰條例所列之違規事實，經
    公路主管機關或警察機關所為之裁決處罰，本質上為行政處
    分，係公務員基於職務上權利，依法就特定之具體事件所為
    ，並具有公法上效果之單方行政行為。而根據公務員為公法
    上行為具有公信力之原則，該行政處分當可被推定為真正，
    且其據以依法處分之事實認定，亦應可推定為正確無誤，故
    本此公信原則，立法者乃賦予行政機關違反道路交通事件統
    一裁罰基準及處理細則等相關規定，使交通勤務警察或依法
    令執行交通稽查任務人員得當機處分，以達成維護交通秩序
    及公共安全之行政目的。反之，若謂公務員之一切行政行為
    ，均需預留充分之證據，以證明其所認定之事實為真，則國
    家行政勢必受到相當程度之阻礙，且相關行政目的亦難以順
    利達成，故刑事訴訟法中就犯罪證據有關之規定，與屬於行
    政秩序罰之交通違規裁罰本旨不相符合之部分，自不在得以
    準用之列。從而，交通違規行政爭訟之舉證責任原理，非如
    刑事案件中應超越任何合理懷疑始可為有罪判決之嚴格程度
    ，而係應與民事訴訟之舉證責任原理相類似，亦即，基本上
    應就行政機關與人民所各自主張有利於己之事實，分配其應
    盡之舉證責任，而非逕與適用刑事訴訟法之「無罪推定」原
    則，此觀諸行政訴訟法第136條規定，行政訴訟程序準用民
    事訴訟法第277條舉證責任分配原則之立法意旨，即可明瞭
    。
  (六)從而，原裁定意旨以原處分機關所為裁處，尚無不合，遂駁
    回抗告人之聲明異議，並無違誤或不當。抗告人仍執前詞，
    提起本件抗告，非有理由，應予駁回。
據上論結，依道路交通案件處理辦法第26條，刑事訴訟法第412
條，裁定如主文。
中    華    民    國    99    年    7     月    29    日
            刑事第九庭  審判長法  官  江  德  千
                              法  官  許  旭  聖
                              法  官  莊  深  淵
以上正本證明與原本無異。
不得再抗告。
                              書記官  陳  振  海
中    華    民    國    99    年    7     月    30    日

司法院資訊處製作；財團法人民間司法改革基金會備份。
